【裁判字號】    97,聲再,1
【裁判日期】    970901
【裁判案由】    再審之訴
【裁判全文】
臺灣臺北地方法院民事裁定               97年度聲再字第1號
再審原告    乙○○○
再審被告    第一商業銀行股份有限公司
法定代理人  甲○○
上列當事人間請求再審之訴事件，再審原告對於本院民國96年11
月30日96年救字第20號訴訟救助確定裁定、及民國96年1月30日
95年救字第204號訴訟救助確定裁定提起再審之訴，本院裁定如
下：
    主  文
再審之訴駁回。
再審訴訟費用由再審原告負擔。
    理  由
一、按再審之訴，必須主張原確定判決有民事訴訟法第496條、
    或第497條之情形，以為理由時，始為合法，確定之裁定，
    則依民事訴訟法第507條規定而準用之。
二、本件再審原告提起再審之訴之理由，略以：96年11月27日行
    政院公告行政處分，未有收入之畸零田地不列入資產，再審
    原告僅擁有19平方公尺之畸零田地，依法不列入資產，再審
    原告為90高齡老人，每月僅新台幣3,000元老人年金，符合
    社會救助法所規定生活困窘無資力低收入戶，為此依民事訴
    訟法第496條第1項第11款所規定事項，故提起再審之訴云云
    ，並提出報紙剪報影本一份為證。
三、按民事訴訟法第496條第1項第11款規定得提起再審之理由為
    ：「為判決基礎之民事、刑事、行政訴訟判決或其他裁判或
    行政處分，依其後之確定裁判或行政處分已變更者。」，經
    查：
（一）本件再審原告分別於95年11月8日、96年1月24日就其與第
      一商業銀行股份有限公司等請求損害賠償事件，聲請訴訟
      救助，均經本院裁定聲請駁回確定在案（確定裁定案號為
      96年救字第20號、96年救字第204號），業經本院調閱前
      揭卷宗審核屬實，前揭裁定之內容，均係以：「聲請人（
      即再審原告）雖有畸零地一筆面積19平方公尺、價值新台
      幣25萬2千元，然尚不足釋明聲請人無籌措訴訟費用之信
      用能力、或無資力支出訴訟費用。」，從而駁回訴訟救助
      之聲請，並未援引社會救助法或其他行政處分等規定以資
      判斷，是本件再審原告主張「原裁判基礎之行政處分已變
      更」，已無所據。
（二）況查，再審原告僅以一紙「未」有標示出處、日期之剪報
      影本，內容概述為「行政院會昨（28日）通過社會救助法
      修正草案，放寬社會救助門檻。」、「如放寬家庭應計算
      人口的範圍、排除部分家庭不動產計算範圍」等等，就此
      資料何以能逕自主張「原裁判基礎之行政處分已變更」？
      蓋縱依前揭剪報資料內容，行政院僅通過社會救助法之「
      修正草案」，並未做出任何具有法定效力的「行政處分」
      。且社會救助法迄今尚未修正，縱修正後，對於經濟弱勢
      家庭申請低收入戶補助之條件有所變更，本件再審原告於
      提出前揭訴訟救助聲請案件時，既未提出與前揭法令相關
      之即時調查之證據以釋明之，亦即，再審原告「是否為低
      收入戶」之事實，與本院斟酌是否裁定准予訴訟救助無關
      。甚且本件再審之訴，再審原告再度申請訴訟救助（經本
      院以97 年救字第3號受理），亦未提出任何其他證據以釋
      明。再者，原告並未提出任何證據證明其主張之「再審理
      由發生或知悉在後」，對於已確定之前揭裁定，顯然已超
      過30日不變期間，再審原告依據民事訴訟法第496條第1項
      第11款提起再審之訴，顯無理由，核與上述之規定不合，
      自屬不應准許。
四、依民事訴訟法第502條第1項、第95條、第78條，裁定如主文
    。
中    華    民    國    97    年    9     月    1     日
                  民事第四庭    法  官  張瑜鳳
以上正本係照原本作成
如對本裁定抗告須於裁定送達後10日內向本院提出抗告狀，並繳
納抗告費新臺幣1,000元
中    華    民    國    97    年    9     月    1     日
                                書記官  戴伯勳


司法院資訊處製作；財團法人民間司法改革基金會備份。
